【裁判字號】    99,訴,1889
【裁判日期】    990727
【裁判案由】    毒品危害防制條例
【裁判全文】
臺灣板橋地方法院刑事判決              99年度訴字第1889號
公  訴  人  臺灣板橋地方法院檢察署檢察官
被      告  甲○○
上列被告因違反毒品危害防制條例案件，經檢察官提起公訴（99
年度毒偵字第3312號），被告於準備程序進行中就被訴事實為有
罪之陳述，經本院合議庭裁定由受命法官獨任進行簡式審判程序
，並判決如下：
    主      文
甲○○施用第一級毒品，累犯，處有期徒刑拾月，扣案之第一級
毒品海洛因壹袋（驗前淨重零點零肆柒公克，驗後餘重零點零肆
伍公克），沒收銷燬之，扣案之海洛因包裝袋壹個及注射針筒壹
支，均沒收之。
    事      實
一、甲○○前於民國90年間，因施用毒品案件，經依臺灣桃園地
    方法院90年度毒聲字第4166號裁定送觀察、勒戒後，認無繼
    續施用毒品傾向，於90年10月26日釋放出所。又於94年間，
    因施用毒品案件，經本院以94年度訴字第1298號判處有期徒
    刑7 月確定。另因施用毒品案件，經臺灣桃園地方法院以94
    年度訴緝字第180 號判處有期徒刑8 月確定。復因贓物案件
    ，經本院以94年度簡字第6089號判處拘役30日確定。上開3
    案接續執行，於95年10月5 日縮短刑期假釋出監，並於假釋
    中付保護管束，96年1 月8 日假釋期滿未經撤銷，以已執行
    完畢論。詎仍不知悔改，明知海洛因係毒品危害防制條例第
    2 條第2 項第1 款所定之第一級毒品，不得非法持有及施用
    ，竟基於施用第一級毒品之犯意，於99年4 月10日晚間7時
    許，在其址設臺北縣鶯歌鎮○○路93號4 樓居所，以針筒注
    射之方式，施用海洛因1 次。嗣於同日晚間9 時許，在上址
    居所樓梯間為警查獲，並扣得其所有預備供己施用之海洛因
    1 袋（驗前淨重0.047 公克，驗後餘重0.045 公克）及注射
    針筒1 支。經採尿送驗結果，呈鴉片類（嗎啡、可待因）陽
    性反應，始悉上情。
二、案經臺北縣政府警察局三峽分局報請臺灣板橋地方法院檢察
    署檢察官偵查起訴。
    理      由
一、按除簡式審判程序、簡易程序及刑事訴訟法第376 條第1 款
    、第2 款所列之罪之案件外，第一審應行合議審判；除被告
    所犯為死刑、無期徒刑、最輕本刑為3 年以上有期徒刑之罪
    或高等法院管轄第一審案件者外，於第一次審判期日前之準
    備程序進行中，被告先就被訴事實為有罪之陳述時，審判長
    得告知被告簡式審判程序之旨，並聽取當事人、代理人、辯
    護人及輔佐人之意見後，裁定進行簡式審判程序，同法第28
    4 條之1 、第273 條之1 第1 項分別定有明文。查被告甲○
    ○所犯係死刑、無期徒刑、最輕本刑為3 年以上有期徒刑以
    外之罪，亦非高等法院管轄第一審案件，其於準備程序進行
    中，就被訴事實為有罪之陳述，經告知簡式審判程序之旨，
    並聽取公訴人及被告之意見後，業經本院合議庭依上開規定
    裁定由受命法官獨任進行簡式審判程序，合先敘明。
二、次按施用第一級毒品為犯罪行為，毒品危害防制條例第10條
    定有處罰明文。故施用第一級毒品者，依前揭規定本應科以
    刑罰。惟基於刑事政策，對合於一定條件之施用者，則依同
    條例第20條、第23條之規定，施以觀察、勒戒及強制戒治之
    保安處分。又毒品危害防制條例於92年7 月9 日修正公布，
    自93年1 月9 日施行，其中第20條、第23條將施用毒品之刑
    事處遇程序，區分為「初犯」及「5 年內再犯」、「5 年後
    再犯」。依其立法理由之說明：「初犯」，經觀察、勒戒或
    強制戒治後，應為不起訴處分或不付審理之裁定；經觀察、
    勒戒或強制戒治執行完畢釋放後，「5 年內再犯」者，因其
    再犯率甚高，原實施之觀察、勒戒及強制戒治既已無法收其
    實效，爰依法追訴或裁定交付審理。至於經觀察、勒戒或強
    制戒治執行完畢釋放後，「5 年後再犯」者，前所實施之觀
    察、勒戒或強制戒治已足以遮斷其施用毒品之毒癮，為期自
    新及協助其斷除毒癮，仍適用「初犯」規定，先經觀察、勒
    戒或強制戒治之程序。從而依修正後之規定，僅限於「初犯
    」及「5 年後再犯」2 種情形，始應先經觀察、勒戒或強制
    戒治程序。倘被告於5 年內已再犯，經依法追訴處罰，縱其
    第3 次（或第3 次以上）再度施用毒品之時間，在初犯經觀
    察、勒戒或強制戒治執行完畢釋放5 年以後，已不合於「5
    年後再犯」之規定，且因已於「5 年內再犯」，顯見其再犯
    率甚高，原實施觀察、勒戒或強制戒治，已無法收其實效，
    即應依該條例第10條處罰（最高法院97年度第5 次刑事庭會
    議決議參照）。查被告前於90年間，因施用毒品案件，經依
    臺灣桃園地方法院90年度毒聲字第4166號裁定送觀察、勒戒
    後，認無繼續施用毒品傾向，於90年10月26日釋放出所。又
    於94年間，因施用毒品案件，經本院以94年度訴字第1298號
    判處有期徒刑7 月確定。另因施用毒品案件，經臺灣桃園地
    方法院以94年度訴緝字第180 號判處有期徒刑8 月確定。復
    因贓物案件，經本院以94年度簡字第6089號判處拘役30日確
    定。上開3 案接續執行，於95年10月5 日縮短刑期假釋出監
    ，並於假釋中付保護管束，96年1 月8 日假釋期滿未經撤銷
    ，以已執行完畢論等情，有臺灣高等法院被告前案紀錄表1
    份附卷可考。是被告本案施用毒品犯行，距上開觀察、勒戒
    執行完畢釋放雖已逾5 年，惟被告在上開觀察、勒戒執行完
    畢釋放後5 年內，既已再犯施用毒品之罪，並經追訴處罰，
    揆諸前揭說明，其本次犯行即與毒品危害防制條例第20條第
    3 項所稱之「5 年後再犯」有別，是公訴人依法追訴，於法
    並無不合。
三、上揭犯罪事實，業據被告於偵訊及本院審理時供認不諱（詳
    臺灣板橋地方法院檢察署99年度毒偵字第3312號偵查卷宗第
    23頁、本院卷第24頁反面），且其於前開時、地，為警查獲
    後採集之尿液檢體，經送請臺灣檢驗科技股份有限公司以酵
    素免疫分析法初步檢驗，及以氣相層析質譜儀法確認檢驗結
    果，呈鴉片類（嗎啡、可待因）陽性反應，有臺北縣政府警
    察局三峽分局查獲違反毒品危害防制條例案姓名對照表及臺
    灣檢驗科技股份有限公司99年4 月29日濫用藥物檢驗報告各
    1 紙附卷足憑（詳臺灣板橋地方法院檢察署99年度毒偵字第
    3312號偵查卷宗第16頁、第44頁）。此外，並有相片5 張在
    卷可查（詳臺灣板橋地方法院檢察署99年度毒偵字第3312號
    偵查卷宗第13至15頁），復有扣案之白色粉末1 袋及注射針
    筒1 支可資佐證。又扣案之白色粉末1 袋，經送請交通部民
    用航空局航空醫務中心以氣相層析質譜儀法檢驗結果，檢出
    海洛因成分，實稱毛重0.277 公克，驗前淨重0.047 公克，
    驗後餘重0.045 公克乙情，有交通部民用航空局航空醫務中
    心99年4 月20日航藥鑑字第0992627 號毒品鑑定書1 紙在卷
    可查（詳臺灣板橋地方法院檢察署99年度毒偵字第3312號偵
    查卷宗第40頁）。再查，海洛因施用入人體後水解還原成嗎
    啡，再循嗎啡之代謝方式排出體外，業據行政院衛生署藥物
    食品檢驗局以73藥檢壹字第030221號函說明綦詳。且尿液中
    能否驗出嗎啡陽性反應，與其投與量、投與途徑、採尿時間
    、個人體質及檢測方法之靈敏度有關，國外曾有文獻報導注
    射6 毫克之海洛因鹽酸鹽，其代謝物嗎啡之平均可檢出時限
    約為26小時，亦經行政院衛生署藥物食品檢驗局於81年9 月
    8 日以（81）藥檢壹字第8114885 號函釋明在案。另前揭濫
    用藥物檢驗報告載明係以氣相層析質譜儀法作為確認檢驗之
    方式，而以氣相層析質譜儀分析法進行確認者，均不致產生
    偽陽性反應，亦經行政院衛生署管制藥品管理局於92年6 月
    20日以管檢字第0920004713號函釋明甚詳。準此，被告之尿
    液經以氣相層析質譜儀法檢驗，既係呈鴉片類（嗎啡、可待
    因）陽性反應，堪認被告自白於前開時、地施用第一級毒品
    海洛因乙情，核與事實相符，可堪採信。綜上，本案事證已
    臻明確，被告犯行堪以認定，應依法論科。
四、按海洛因屬毒品危害防制條例第2 條第2 項第1 款所定之第
    一級毒品，不得非法持有、施用。是核被告所為，係犯毒品
    危害防制條例第10條第1 項之施用第一級毒品罪。被告持有
    第一級毒品海洛因進而施用，其持有海洛因之低度行為，應
    為施用之高度行為所吸收，不另論罪。又被告前於94年間，
    因違反毒品危害防制條例案件，經本院以94年度訴字第1298
    號判處有期徒刑7 月確定。另因違反毒品危害防制條例案件
    ，經臺灣桃園地方法院以94年度訴緝字第180 號判處有期徒
    刑8 月確定。復因贓物案件，經本院以94年度簡字第6089號
    判處拘役30日確定。上開3 案接續執行，於95年10月5 日縮
    短刑期假釋出監，並於假釋中付保護管束，96年1 月8 日假
    釋期滿未經撤銷，以已執行完畢論等情，有臺灣高等法院被
    告前案紀錄表1 份在卷可參。其於受徒刑之執行完畢，5 年
    以內故意再犯本案有期徒刑以上之罪，為累犯，應依刑法第
    47條第1 項之規定加重其刑。爰審酌被告施用毒品足以戕害
    身心健康，其經觀察、勒戒後，仍再度施用毒品，顯見其戒
    毒之意志不堅，自制力不佳，應有入監矯治之必要；惟念其
    施用毒品，戕害己身，且犯後已坦承犯行，態度良好等一切
    情狀，量處如主文所示之刑，以示懲儆。另扣案之海洛因1
    袋（驗前淨重0.047 公克，驗後餘重0.045 公克），為查獲
    之第一級毒品，應依毒品危害防制條例第18條第1 項前段規
    定沒收銷毀之；至因鑑驗耗盡之海洛因既已滅失，自無庸再
    為沒收銷毀之諭知。又扣案之海洛因包裝袋1 個，為被告所
    有裝載上開毒品之物，扣案之注射針筒1 支，為被告所有預
    備施用第一級毒品使用之物，此均據被告供明在卷（詳本院
    卷第28頁反面），爰均依刑法第38條第1 項第2 款規定宣告
    沒收之。
據上論斷，應依刑事訴訟法第273 條之1 第1 項、第299 條第1
項前段，毒品危害防制條例第10條第1 項、第18條1 項前段，刑
法第11條前段、第47條第1 項、第38條第1 項第2 款，判決如主
文。
本案經檢察官姜麗君到庭執行職務。
中    華    民    國    99    年    7     月    27    日
                  刑事第五庭    法  官  謝梨敏
上列正本證明與原本無異。
如不服本判決，應於判決送達後10日內敘明上訴理由，向本院提
出上訴狀 (應附繕本) ，上訴於臺灣高等法院。其未敘述上訴理
由者，應於上訴期間屆滿後20日內向本院補提理由書「切勿逕送
上級法院」。
                                書記官  林怡君
中    華    民    國    99    年    7     月    27    日
附錄本案所犯法條全文
毒品危害防制條例第10條
施用第一級毒品者，處6月以上5年以下有期徒刑。
施用第二級毒品者，處3年以下有期徒刑。

司法院資訊處製作；財團法人民間司法改革基金會備份。
